臺灣臺中地方法院刑事判決　96年度易字第3795號
公　訴　人　臺灣臺中地方法院檢察署檢察官
被　　　告　乙○○
　　　　　　甲○○
上列被告因竊盜案件，經檢察官提起公訴（96年度偵字第12563
號），本院判決如下：
    主    文
乙○○攜帶兇器竊盜，累犯，處有期徒刑捌月。
甲○○無罪。
    事    實
一、乙○○曾於民國八十八年間因竊盜案件，經法院判處有期徒
    刑二年六月確定，入監執行後，於九十三年十月二十八日假
    釋出監，假釋付保護管束期滿日為九十三年十一月六日，假
    釋期滿未經撤銷，以已執行論。
二、緣乙○○之友人甲○○於九十六年五月五日十九時許向其姊
    洪鳳珠借用車牌號碼Ｈ７－９６３８號自小客車，搭載乙○○及其四名小孩至甲○○家玩。在前開自小客車借用期間之
    某時，該車右前側車小燈因不明原因毀損，乙○○為免甲○○遭洪鳳珠責備，於同日二十二時許，乙○○駕駛前開自小
    客車，搭載其四名小孩及甲○○，行經臺中市○區○○街與
    民生路口時，因發現丁○○所有停放在該中美街上之車牌號
    碼Ｘ２－７５８７號自小客車，係與前開自小客車同型，且
    無人看管，竟單獨起意竊取車燈，而基於意圖為第三人不法
    所有之犯意，攜帶洪鳳珠所有置放在該車內客觀上足以傷害
    人之生命、身體而可供兇器使用之一字型起子一把（未扣案
    ），下車持以竊取車牌號碼Ｘ２－７５８７號自小客車之右
    前側車小燈一個（含燈殼），得手後，隨即搭乘改由不知情
    之甲○○所駕駛之車牌號碼Ｈ７－９６３８號自小客車離開
    現場。嗣經丁○○發現後報警，經警調取路口監視錄影畫面
    ，循線查獲。
三、案經臺中市警察局第一分局報告臺灣臺中地方法院檢察署檢
    察官偵查起訴。
    理    由
壹、被告乙○○有罪部分：
一、上揭犯罪事實，業據被告乙○○於警詢及偵查中均坦承不諱
    ，復於本院審理時為認罪之陳述，核與同案被告甲○○於警
    詢、偵查及本院審理時供述之情節大致相符，復經被害人丁○○於警詢時指訴綦詳，又經證人洪鳳珠於警詢及偵查中證
    述無訛，並有贓物認領保管單、照片、路口監視畫面翻拍照
    片、現場圖附卷可稽，足徵被告乙○○之自白，確與事實相
    符，堪予採信。從而，本件事證明確，被告乙○○上開犯行
    ，洵堪認定。
二、查被告乙○○持以竊盜之未扣案一字起子一把，係塑膠柄，
    前端為鐵製材質等情，業據被告乙○○供明在卷，且能用以
    撬開自小客車之前側車小燈（含燈殼），足見質的堅硬，具
    有銳利尖角，在客觀上足對人之生命、身體構成威脅，應屬
    兇器。是核被告乙○○所為，係犯刑法第三百二十一條第一
    項第三款之攜帶兇器竊盜罪。被告乙○○前於八十八年間因
    竊盜案件，經法院判處有期徒刑二年六月確定，入監執行後
    ，於九十三年十月二十八日假釋出監，假釋付保護管束期滿
    日為九十三年十一月六日，假釋期滿未經撤銷，以已執行論
    ，有臺灣臺中地方法院檢察署刑案資料查註紀錄表、臺灣高
    等法院被告前案紀錄表在卷可按，其受有期徒刑之執行完畢
    ，五年以內故意再犯本件有期徒刑以上之罪，為累犯，依法
    加重其刑。爰審酌被告乙○○之素行不佳，其正值壯年，為
    圖私利，卻不思勞動生產，冀圖不勞而獲，攜帶未扣案之一
    字起子，質的堅硬，可用以攻擊人，對於人之生命、身體構
    成威脅，手段並非和平，幸未因而加害任何人，且竊取之財
    物非多，價值不高，經警查獲後業已將竊得之車前小燈返還
    予被害人丁○○，所生損害及所得利益均不大，再考之被告
    乙○○之智識、生活狀況，暨被告乙○○犯後坦認犯行，態
    度良好等一切情狀，量處如主文所示之刑。
貳、被告甲○○無罪部分：
一、公訴意旨雖謂：被告甲○○於九十六年五月五日二十二時二
    十二分許，亦有與被告乙○○基於共同之犯意聯絡，於被告
    乙○○下車行竊之時，在車上擔任把風工作，迨被告乙○○
    竊取得手後，即駕車載送被告乙○○離開。因認被告甲○○
    亦涉犯刑法第三百二十一條第一項第三款之攜帶兇器竊盜罪
    嫌。
二、按犯罪事實應依證據認定之，無證據不得認定犯罪事實；不
    能證明被告犯罪者，應諭知無罪之判決，刑事訴訟法第一百
    五十四條第二項、第三百零一條第一項分別定有明文。又認
    定不利於被告之事實，須依積極證據，苟積極證據不足為不
    利於被告事實之認定時，即應為有利於被告之認定，更不必
    有何有利之證據；認定犯罪事實所憑之證據，雖不以直接證
    據為限，間接證據亦包括在內，然而無論直接或間接證據，
    其為訴訟上之證明，須於通常一般之人均不致有所懷疑，而
    得確信為真實之程度者，始得據為有罪之認定，若其關於被
    告是否犯罪之證明未能達此程度，而有合理性懷疑之存在，
    致使無從形成有罪之確信，根據「罪證有疑，利於被告」之
    證據法則，即不得遽為不利於被告之認定。再事實之認定，
    應憑證據，如未能發現相當證據，或證據不足以證明，自不
    能以推測或擬制之方法，以為裁判之基礎，最高法院分別著
    有三十年上字第八一六號、七十六年台上字第四九八六號、
    四十年台上字第八六號判例均可參照。
三、公訴人認被告甲○○亦有共犯上揭竊行，係以經檢視現場
    監視器畫面翻拍照片，可知現場天氣係下雨狀態，且被告乙○○多次開啟車門、進出車內，起初未持雨傘，後再持雨傘
    ，有翻拍照片十四張在卷可稽；參以被告乙○○所供車燈燒
    掉後，曾下車拆換，又於裝好後整個燈座掉下來等情，以當
    時之天氣狀況，被告乙○○於深夜將車輛停放於路旁，又多
    次進出車內，被告甲○○坐於車內，豈有不知情甚至不過問
    之理；被告甲○○先後二次於偵查中之供述，言詞反覆不
    一，顯見所辯係犯後卸責之詞，不足採信；被害人車輛照
    片二張及贓物認領保管單一紙等，資為論據。訊據被告甲○○對於被告乙○○於前揭時、地，下車竊取被害人丁○○之
    上開右前側車小燈（含燈殼）時，伊確有在車牌號碼Ｈ７－
    ９６３８號自小客車上，並有於被告乙○○下車時，換至駕
    駛座，將該自小客車移動等事實，固坦承不諱，但堅詞否認
    共犯竊盜犯行，辯稱：伊不知車燈有壞或不見，於前揭時、
    地，亦不知被告乙○○下車做何事，也沒有看到被告乙○○
    偷車燈，是後來接到證人洪鳳珠來電詢問是否有偷車燈，經
    電詢被告乙○○承認竊盜後，才知此事，伊並沒有參與把風
    行為等語。
四、經查：
（一）被告甲○○自始至終均否認參與前揭竊行，所辯核與被告
      乙○○於偵查中供稱：「．．．我是一個人拆的，沒有人
      幫我把風。」、「（問：你拆車燈時甲○○是否知道？）
      她不知道，我想她不知道比較好．．．．她並不知道車燈
      有燒掉。」等語（偵查卷第十五頁），及嗣於本院審理時
      以證人身分結證所稱：被告甲○○不知道車燈燈殼不見，
      伊竊完車燈後，是放在衣服內的腹部處，怕被別人看到，
      伊沒有告訴被告甲○○，也不想讓同車的小孩知道，伊竊
      完上車後，約過了幾個路口，就叫被告甲○○停靠在路邊
      ，伊下車裝車燈，約五秒鐘就好了，被告甲○○沒有看到
      伊下車做什麼。後來，是因為證人洪鳳珠打電話問被告甲○○是否有偷別人的車燈，被告甲○○問伊，伊才承認等
      語（本院卷第四五至四六頁），相互吻合，所為辯解，已
      非全然無據。
（二）被告甲○○於偵查中復供稱：不知車燈有壞等語（偵查卷
      第十四頁），核與證人洪鳳珠於偵查中結證稱：借車給被
      告甲○○時，車牌號碼Ｈ７－９６３８號自小客車之右前
      側車小燈是完好的等語（偵查卷第十五頁）一致，且被告
      乙○○於偵查中係供稱：「（問：九十六年五月五日二十
      二時三十五分你開車到中美街及民生路口做什麼？）當時
      我於中美街及公正路時方向燈壞掉，因為它的閃爍速度變
      快，於是我就自己停車後拆下來自己換，結果沒有想到它
      整個整座裝好後又掉下來，所以在經過中美街及民生路口
      ，看到同型車子我就停下來把它拔下來換．．．」等語，
      於本院審理時又結證稱：「（問：竊取本案車燈的情形？
      ）原本是被告甲○○借車，她就去載我、我的四個小孩及
      我的一個朋友．．．到被告甲○○家之後，我發現儀表板
      的燈號閃爍的很快，我就下車去拆燈殼，將燈泡弄緊，再
      把燈殼裝回去，．．．之後要出門，因為燈一邊不會閃，
      我下車去查看，發現一邊的燈殼可能因為我拆下來的時候
      ，沒有弄緊，所以燈殼就不見了，想說被告甲○○要還別
      人車子，在路上看到別人的車子所以就去拔別人的車殼來
      裝。」、「．．．我沒有跟被告甲○○說燈壞掉．．．」
      、「．．．被告甲○○不知道燈殼不見．．．」等語（本
      院卷第四四至四五頁）。依此，被告甲○○對於所借車輛
      之右前側車小燈（含燈殼）已不見之事，既無所悉，顯無
      起意竊取他人同型車燈來安裝之動機及必要。被告甲○○
      辯稱：伊不知被告乙○○下車是去竊取車小燈（含燈殼）
      ，未參與把風等語，更非無稽。公訴人未能究明被告乙○○係先發現車燈故障自行修理，之後才查覺整個燈座不見
      ，而後才再案發地點行竊車燈（含燈殼），再於行竊後之
      數個路口處，加以安裝，在時間點上先後有別，並非均在
      路口監視錄影畫面之時間內發生，即遽認同車之被告甲○○豈有不知之理，所為推論，容有未洽。
（三）再者，本案係因被害人丁○○報警後，經警調取路口監視
      錄影資料，查得車牌號碼Ｈ７－９６３８號自小客車涉嫌
      重大，經詢問該車車主即證人洪鳳珠後，經證人洪鳳珠聯
      絡被告甲○○，被告甲○○再轉告被告乙○○，經被告乙○○將竊取之右前側車小燈（含燈殼）交給被告甲○○後
      ，持交警方，返還予被害人丁○○等情，業據被告甲○○
      、乙○○供述明確，復經證人洪鳳珠、丁○○證述無訛，
      並有贓物認領保管單附卷可稽，堪信實在。衡情，被告甲○○若真有參與本件竊行，則在為警追查詢問過程中，因
      竊得之右前側車小燈（含燈殼）並非由伊保管或使用，伊
      大可逕予否認，豈有費心向實際下手行竊之被告乙○○追
      問並取回竊得之車燈後，又自行持交警方之理？是以被告
      甲○○於警方追查時，迅即向被告乙○○查問並取得前開
      失竊之燈具，交還予被害人丁○○之舉動，反而足以為被
      告甲○○未共同參與本件竊行之有利徵憑。基此，被告甲○○辯稱：並未共同行竊等語，尤信而有徵。
（四）公訴人雖舉路口監視錄影畫面動態，認被告甲○○不可能
      不知被告乙○○之竊行。但查，同車之人在途中下車十餘
      分鐘後再上車，其他同車者對於該下車之人在下車後之行
      止，未必均能查悉，下車之人在下車之期間內，可能作為
      之情況非一，更非僅限於竊盜之不法勾當一種；再參以被
      告甲○○、乙○○均一致供稱：當時車內尚有被告乙○○
      之四名小孩，最小幼稚園大班，最大也只是國小生等語（
      本院卷第四三至四四頁），則被告甲○○在被告乙○○下
      車後，顯然需獨自照料車內之四名孩童，且在此期間內，
      被告甲○○尚有換座位至駕駛座，將車輛倒車停放之情形
      。是以在短短十餘分鐘之時間內，被告甲○○能否時刻注
      意被告乙○○之舉動，並知曉被告乙○○行竊之事實，即
      有可疑。公訴人僅以被告甲○○在路口監視錄影畫面中所
      呈現之舉動，即遽認被告甲○○係參與前揭竊行之把風行
      為，尚嫌速斷。
（五）至於卷附被害人車輛照片二張及贓物認領保管單一紙，僅
      能證明被害人車輛車燈遭竊後之情況，及被竊取之右前側
      車小燈（含燈殼）業已返還被害人之事實，並無從資為證
      明被告甲○○確有共同參與竊行之佐憑。
（六）又按被告否認犯罪所持之辯解縱屬不能成立，亦不足據為
      有罪之認定。另按被告所持之辯解縱有可疑、仍非有積極
      證據足以證明其犯罪，不能遽為有罪之認定。最高法院四
      十二年度台上字第三七三號判例、四十六年度台上字第八
      六０號裁判均可參照。查被告甲○○先後二次於偵查中之
      供述，雖然情節確有不同，但就堅詞否認自己共同參與竊
      行，則始終如一，況依前揭說明，被告甲○○之辯解縱有
      何瑕疵，若無其他積極證據，並不能遽為其有罪之認定。
（七）綜上所陳，被告甲○○所為解辯，既非全無可採，公訴人
      所舉之證據尚不足以證明被告甲○○犯罪，此外本院復查
      無其他證據證明被告甲○○確有公訴人所指之竊盜犯行，
      揆諸前揭說明，既無積極證據足認被告甲○○有與被告乙○○共同行竊之事實，不能證明被告甲○○犯罪，依法應
      諭知被告甲○○無罪之判決。
據上論斷，應依刑事訴訟法第二百九十九條第一項前段、第三百
零一條第一項，刑法第三百二十一條第一項第三款、第四十七條
第一項，判決如主文。
本案經檢察官丙○○到庭執行職務
中　　華　　民　　國　　96　　年　　10　　月　　4 　　日
                  刑事第十一庭  法　官　莊嘉蕙
以上正本證明與原本無異。
如不服本判決，應於送達後十日內向本院提出上訴狀（須附繕本
），上訴於臺灣高等法院臺中分院。
                                書記官　魏愛玲
中　　華　　民　　國　　96　　年　　10　　月　　4 　　日
附錄論罪科刑法條
中華民國刑法第321條第1項
犯竊盜罪而有左列情形之一者，處六月以上、五年以下有期徒刑
：
一　於夜間侵入住宅或有人居住之建築物、船艦或隱匿其內而犯
　　之者。
二　毀越門扇、牆垣或其他安全設備而犯之者。
三　攜帶兇器而犯之者。
四　結夥三人以上而犯之者。
五　乘火災、水災或其他災害之際而犯之者。
六　在車站或埠頭而犯之者。
